---
title: "Introduce EDA"
author: "Choonghyun Ryu"
date: "`r Sys.Date()`"
output: rmarkdown::html_vignette
vignette: >
  %\VignetteIndexEntry{Introduce EDA}
  %\VignetteEngine{knitr::rmarkdown}
  %\VignetteEncoding{UTF-8}
---

```{r environment, echo = FALSE, message = FALSE, warning=FALSE}
knitr::opts_chunk$set(collapse = TRUE, comment = "", out.width = "600px", dpi = 70)
options(tibble.print_min = 4L, tibble.print_max = 4L)

library(bitmodeling)
library(dplyr)
library(ggplot2)
```

## 개요

Classification modeling 과정에서의 `예측변수(predictors)`를 선정하는 것은 매우 중요한 태스크중에 하나입니다.

어떤 모델은 분석가가 예측변수를 선정하지 않더라도 성능 좋은 예측모델을 만들수도 있지만, `target 변수`와 변수와의 관계 이해 기반의 `예측변수`를 선정하는 것은 모델을 효율적으로 만들어가는 시발점입니다.

`bitmodeling` 패키지의 EDA 자동화 기능은 분석가가 변수선정 과정에서 수행해왔던 정보의 추출과 시각화 작업을 자동화해 줍니다. 그리고 그 결과를 분석가가 익숙한 excel 파일로 만들어줍니다.

이러한 일련의 기능을 `EDA 자동화 보고서`라 명명하였고 제공하는 기능은 다음과 같습니다.:

* 범주형 변수의 EDA 자동화 보고서 작성
* 연속형 변수의 EDA 자동화 보고서 작성

하나의 데이터셋에서 두 가지의 보고서를 생성할 수 있습니다. 굳이 두 개의 변수 속성에 대해서 보고서를 분리하는 이유는, 변수 속성별로 다소 상이한 EDA 방법을 인정하하여 보다 더 집중하여 분석하는 것을 목적으로하기 때문입니다.

### 제약

- 보고서가 출력되는 엑셀 파일에서 개별 변수들은 독립적인 하나의 워크시트를 사용하여, 정보를 리포팅합니다.
- **excel 파일에서 가능한 워크시트의 최대 개수는 256개**이기 때문에,
   - 하나의 보고서에는 
   - 변수의 총괄 정보를 담은 첫번째 1개 워크시트를 포함하여,
   - **최대 255개의 변수를 지원**합니다.

## 범주형 변수의 EDA 보고서 생성

`eda_category()` 함수로 범주형 변수의 EDA 자동화 보고서를 생성합니다. 그 함수 원형은 다음과 같습니다.:

```{r, eval=FALSE}
eda_category(
  x,
  target_variable,
  positive = "1",
  output_file = NULL,
  output_dir = getwd(),
  sample_percent = 100,
  parallel = FALSE,
  cores = parallel::detectCores() - 2,
  future_globals_maxsize = 500 * 1024^2,
  verbose = TRUE
)
```

### 기능 소개

#### 특징

- `샘플 데이터를 대상으로 보고서 작성` 가능
    - `관측치(observations)`가 많은 데이터를 빠른 시간에 살펴보기 위해 사용
- `병렬처리`
    - 보고서 작성 시간 단축을 위해서, 일부 기능의 병렬처리 지원
    - 작은 데이터셋의 경우에는 오히려 속도 증가 발생
       - 여러 코어에 데이터와 모델을 배포하는 시간의 오버헤드 필요
- `Progress bar 제공`
    - 작업의 수행 경과를 인식할 수 있음

#### 분석 기능

- 총괄 시트: 모든 범주형 변수의 독립성검정 결과 및 데이터 진단 결과
    - 독립성 검정 
        - 통계량
        - 자유도
        - p-value
    - 데이터 진단
        - 결측치 개수
        - 수준(levels)의 개수
- 개별시트
    - 분할표
    - 상대돗수 분할표
    - 독립성 검정 결과표
    - Spine 플롯
    - 범주별 positive 확률 플롯
    
### 사용방법

#### 기본 작업 방법

- 다음 작업은 `heartfailure` 데이터셋을 대상으로 `target 변수`가 **death_event**인 보고서를 생성합니다. 그리고 `death_event`의 `positive 클래스`는 **"Yes"**입니다.

```{r, eval=FALSE}
testdata <- dlookr::heartfailure
target_variable <- "death_event"

# single core processing
eda_category(testdata, target_variable, positive = "Yes")
```

기본 설정으로 생성된 excel 파일의 이름은 다음과 같습니다.

- 01_EDA_death_event_범주형.xlsx
   - "01_EDA"
       - Prefix
   - "death_event"
       - target 변수 이름
   - "범주형"
       - 범주형 EDA 보고서
       
생성할 파일의 경로와 이름을 바꿀려면 `output_dir` 인수와 `output_file` 인수를 사용합니다.

#### 샘플 데이터를 이용한 보고서 생성

- 다음 예제는 30% `Random Simple Sampling` 결과의 서브 데이터셋에 대해서 보고서를 생성합니다. `sample_percent` 인수에 샘플의 백분율을 지정합니다.

```{r, eval=FALSE}
eda_category(testdata, target_variable, positive = "Yes", sample_percent = 30)
```


#### 병렬처리로 보고서 생성

- 다음 예제는 30% `Random Simple Sampling` 결과의 서브 데이터셋에 대해서 보고서를 생성합니다. `parallel` 인수값을 TRUE로 적용하고, 사용할 코어의 개수를 `cores` 인수값으로 지정합니다.

```{r, eval=FALSE}
eda_category(testdata, target_variable, positive = "Yes", 
             parallel = TRUE, cores = 8)
```


## 연속형 변수의 EDA 보고서 생성

`eda_numeric()` 함수로 연속형 변수의 EDA 자동화 보고서를 생성합니다. 그 함수 원형은 다음과 같습니다.:

```{r, eval=FALSE}
eda_numeric(
  x,
  target_variable,
  positive = "1",
  output_file = NULL,
  output_dir = getwd(),
  sample_percent = 100,
  trim_quantile = NULL,
  parallel = FALSE,
  cores = parallel::detectCores() - 2,
  future_globals_maxsize = 500 * 1024^2,
  verbose = TRUE
)
```

### 기능 소개

#### 특징

- `이상치를 제거한 데이터를 대상으로 EDA` 가능
    - 이상치를 핸들링하는 전략 수립에 활용
- `샘플 데이터를 대상으로 보고서 작성` 가능
    - `관측치(observations)`가 많은 데이터를 빠른 시간에 살펴보기 위해 사용
- `병렬처리`
    - 보고서 작성 시간 단축을 위해서, 일부 기능의 병렬처리 지원
    - 작은 데이터셋의 경우에는 오히려 속도 증가 발생
       - 여러 코어에 데이터와 모델을 배포하는 시간의 오버헤드 필요
- `Progress bar 제공`
    - 작업의 수행 경과를 인식할 수 있음

#### 분석 기능

- 총괄 시트: 모든 연속형 변수의 모평균 검정 결과 및 데이터 진단 결과
    - 모평균 검정 
        - 두 집단의 평균차
        - negative 클래스의 평균의 추정치
        - positive 클래스의 평균의 추정치
        - 검정통계량
        - 자유도
        - p-value
        - 평균차 신뢰구간 하한
        - 평균차 신뢰구간 상한
    - 데이터 진단
        - 결측치 개수
        - 음수의 개수
        - 0의 개수
        - 유일값의 개수
        - 이상치의 개수
- 개별시트
    - Distributions
       - 데이터 건수
       - 산술평균
       - 표준편차
       - Standard mean Error
       - IQR
       - 왜도
       - 첨도
       -P00~P100 구간의 분위수 17개
       - target 변수 범주별 density 플롯
    - Binning by recursive information gain ratio maximization
       - 비닝 범주별 돗수분포표
       - 비닝 범주의 분포 시각화
       - 비닝된 범주형 변수에 대해서,
          - 분할표
          - 상대돗수 분할표
          - 독립성 검정 결과표
          - Spine 플롯
          - 범주별 positive 확률 플롯
    - Optimal Binning for Scoring Modeling
       - 비닝 범주별 돗수분포표외 정보
          - 건수
          - positive 건수
          - negative 건수
          - positive 누적 건수
          - negative 누적 건수
          - positive 비율
          - negative 비율
          - positive 누적 비율
          - negative 누적 비율
          - 오즈
          - 로그-오즈
          - WoE
          - IV
          - JSD
          - AUC
      - 범주별 분포시각화
       - 비닝된 범주형 변수에 대해서,
          - 분할표
          - 상대돗수 분할표
          - 독립성 검정 결과표
          - Spine 플롯
          - 범주별 positive 확률 플롯    
    - 이상치 제거 전/후의 분포 플롯
    
### 사용방법

#### 기본 작업 방법

- 다음 작업은 `heartfailure` 데이터셋을 대상으로 `target 변수`가 **death_event**인 보고서를 생성합니다. 그리고 `death_event`의 `positive 클래스`는 **"Yes"**입니다.

```{r, eval=FALSE}
testdata <- dlookr::heartfailure
target_variable <- "death_event"

# single core processing
eda_numeric(testdata, target_variable, positive = "Yes")
```

기본 설정으로 생성된 excel 파일의 이름은 다음과 같습니다.

- 01_EDA_death_event_연속형.xlsx
   - "01_EDA"
       - Prefix
   - "death_event"
       - target 변수 이름
   - "연속형"
       - 연속형 EDA 보고서
       
생성할 파일의 경로와 이름을 바꿀려면 `output_dir` 인수와 `output_file` 인수를 사용합니다.

#### 양극단값을 제거한 데이터의 보고서 생성

- 다음 예제는이상치를 제거한 서브 데이터셋에 대해서 보고서를 생성합니다.

```{r, eval=FALSE}
eda_numeric(testdata, target_variable, positive = "Yes", trim_quantile = NA)
```

- 만약에 상위 5%를 제거한 데이터를 기반으로 보고서를 생성하려면 다음과 같이 길이 2인 수치벡터를 `trim_quantile` 인수값에 적용합니다. 이 경우는 [min, 95백분위수] 범위의 데이터로 분석을 수행합니다.

```{r, eval=FALSE}
eda_numeric(testdata, target_variable, positive = "Yes", trim_quantile = c(0, 95))
```

#### 샘플 데이터를 이용한 보고서 생성

- 다음 예제는 30% `Random Simple Sampling` 결과의 서브 데이터셋에 대해서 보고서를 생성합니다.

```{r, eval=FALSE}
eda_numeric(testdata, target_variable, positive = "Yes", sample_percent = 30)
```


#### 병렬처리로 보고서 생성

- 다음 예제는 30% `Random Simple Sampling` 결과의 서브 데이터셋에 대해서 보고서를 생성합니다.

```{r, eval=FALSE}
eda_numeric(testdata, target_variable, positive = "Yes", 
            parallel = TRUE, cores = 8)
```

